【裁判字號】    90,訴,346
【裁判日期】    920429
【裁判案由】    偽造文書等
【裁判全文】
臺灣屏東地方法院刑事判決                            九十年度訴字第三四六號
    公  訴  人  臺灣屏東地方法院檢察署檢察官
    被      告  壬○○○
    被      告  辛○○
    被      告  乙○○○
    被      告  丁○○○○
    被      告  己○○
    被      告  庚○○
    被      告  丑○○
    被      告  卯○○○
    被      告  午○○
    被      告  戊○○○
    被      告  寅○○
    被      告  辰○○
    被      告  丙○○○
    被      告  巳○○
右列被告因偽造文書等案件，經檢察官提起公訴（八十九年度偵字第五二七五號、第
六一三三號、第七００八號及九十年度偵字第一八九八號），本院判決如左：
     主  文
壬○○○、辛○○、乙○○○、丁○○○○、己○○、庚○○、丑○○、卯○○○、
午○○、戊○○○、寅○○、辰○○、丙○○○、巳○○均無罪。
     理  由
一、檢察官起訴要旨：
  (一)被告壬○○○、辛○○、乙○○○、丁○○○○、林李荏、庚○○、丑○○、卯
    ○○○、甲○○○（已死亡由本院另為不受理判決）、午○○、戊○○○、寅○○、辰○○、巳○○等十四人於民國八十八年、八十九年間某日，分別與被告癸○○（原名子○○）基於意圖為自己不法所有及行使偽造私文書之犯意聯絡，約
    定由被告癸○○偽造被告壬○○○等十四人之病歷，偽填傷病名稱、治療經過、
    視力障害等不實資料，並持向勞工保險局申請、行使，以詐領農民健康保險殘廢
    給付，事成後給付如附表所示之金額作為被告癸○○之報酬。旋由被告癸○○連
    續以偽造之「沐恩眼科診所」、「醫字ＯＯ９７１２鄧映平」、「醫字０２１４
    ２３號陳成章」、「郭智誠眼科診所」、「醫師郭智誠」、「國軍高雄總醫院屏
    東分院附設民眾診療服務處」、「0000000國軍高雄總醫院屏東分院附設
    民眾診療服務處２３」「屏東市○○路５８巷２２號（０８）0000000」
    、「民診處主任錢律中（Ａ）」、「ＯＰＨ  ＯＯ４林師賢」等不同形式之印章
    將其蓋用於卷附之內容不實之農民健康保險殘廢診斷書後，持以向勞工保險局申
    請殘廢給付，使該局承辦人員誤信被告辛○○等人符合殘廢給付之標準，被告壬○○○、戊○○○、巳○○等三人之部分，經勞工保險局承辦人員發現有異，向
    沐恩眼科、國軍高雄總醫院屏東分院函查發現而未得逞，此均足以生損害於沐恩
    眼科診所、郭智誠眼科診所、國軍高雄總醫院屏東分院及勞工保險局核給殘廢給
    付之正確性。
  (二)被告丙○○○於八十九年五月間某日，與真實姓名、年籍不詳之成年人共同基於
    意圖為自己不法所有及行使偽造私文書之犯意聯絡，約定由該年籍不詳之成年人
    偽造被告丙○○○之病歷，並持向勞工保險局申請、行使，以詐領農民殘廢給付
    ，事成後以實際領得給付部分保險金作為報酬，旋由該年籍不詳之成年人以偽造
    「財團法人長庚紀念醫院高雄分院診斷証明專用」、「王清貴診斷証明專用」、
    「ＭＡＯ１５８陳文顯醫字第ＯＯ６１１Ｏ號」等不同形式之印章將其蓋用於內
    容不實之農民健康保險殘廢診斷書後，持以向勞工保險局申請殘廢給付，使該局
    承辦人員誤信被告丙○○○符合殘廢給付之標準而於八十九年五月二十二日核給
    十四萬九千六百元，此足以生損害於長庚紀念醫院及勞工保險局核給殘廢給付之
    正確性。
  (三)公訴人因而依據刑法第二百十六條、第二百十條之行使偽造文書及同法第三百三
    十九條第一項詐欺取財罪，訴請處罰。
二、本院的判斷：
  (一)按犯罪事實應依證據認定之，無證據不得推定其犯罪事實；又不能證明被告犯罪
    者，應諭知無罪之判決，刑事訴訟法第一百五十四條、第三百零一條第一項分別
    定有明文。又認定不利於被告之事實，須依積極證據，苟積極證據不足為不利於
    被告事實之認定時，即應為有利於被告之認定，更不必有何有利之證據（最高法
    院三十年上字第八一六號判例參照）。
  (二)檢察官指被告壬○○○、辛○○、乙○○○、丁○○○○、己○○、庚○○、丑
    ○○、卯○○○、午○○、戊○○○、寅○○、辰○○、丙○○○、巳○○等人
    涉嫌犯刑法第二百十六條、第二百十條之行使偽造文書及同法第三百三十九條第
    一項詐欺取財罪，所引用的證據，包括有證人即沐恩眼科診所醫師鄧映平、陳成
    章證言及勞工保險局分別以八九保政字第六ＯＯＯ一三Ｏ號、第六ＯＯＯ一七一
    號、第六ＯＯＯ一五三號函，並經稱屬實，此外復有沐恩眼科診所殘廢診斷書清
    冊、郭智誠眼科診所八十九年十月四日函、國軍高雄總醫院屏東分院八九民服字
    第二七七號、農保殘廢給付申請書、農民健康保險殘廢診斷書等書證，作為論據
    。但以上事證，並不足以證明被告壬○○○等人犯罪，分述如下：
  1.同案被告癸○○於本院審理時坦承被告壬○○○、辛○○、乙○○○、丁○○○○、己○○、庚○○、丑○○、卯○○○、午○○、戊○○○、寅○○、辰○○
    、甲○○○、巳○○等人之農民健康保險殘廢診斷書十四張，是被告壬○○○等
    十四人，將沐恩眼科診所、郭智誠眼科及國軍高雄總醫院屏東分院等農民健康保
    險殘廢診斷書交給我後，我再用另一張空白的農民健康保險殘廢診斷書偽造成符
    合請領殘廢給付之標準，而印章的圖樣是我用電腦先輸入偽造之印章圖樣後，再
    以印表機套印，而被告壬○○○等人並不知情等語（見本院卷第一一六頁至一一
    一八頁）。且前述被告壬○○○等人之農民健康保險殘廢診斷書，經送法務部調
    查局鑑定結果，也認該印文紋線均為噴墨網點所組成，應為使用噴墨印表機複製
    輸出列印之印文，非印章實體所蓋之真印文等情，有法務部調查局九十一年四月
    十六日調科貳字第０九一００一三００００號鑑定通知書附卷可證。是足認共同
    被告癸○○之自白被告壬○○○等並不知情等語，應可採信。
  2.本件查獲的經過，是在八十九年間被告壬○○○檢附屏東市沐恩眼科診所開具的
    農民健康保險殘廢診斷書向勞工保險局申請殘廢給付，由於其診斷書所載之身分
    證號碼有誤，勞工保險局即將該診斷書函退被告壬○○○洽沐恩眼科診所醫師更
    正時，為醫師陳正章發覺被告壬○○○所持之診斷書係偽造，並非由該診所出具
    ，因此該診所即函請勞工保險局詳實查核，嗣經勞工保險局調閱該診所名義出具
    診斷書之殘廢給付案卷資料與該診所負責人未○○○○確認後，發覺有辛○○等
    之殘廢診斷書係屬偽造，而函請臺灣屏東地方法院檢察署偵辦等情，有勞工保險
    局八十九年九月十一日以八九保政字第六０００一三０號函可參。核與證人即沐
    恩眼科診所醫師陳成章於本院審理時到庭證述之情節相符（見本院卷第九十頁可
    參）。是被告壬○○○若知前述之診斷書是偽造，理應不會再到該診所更正，其
    前往更正應足認其並不知情況被告壬○○○與被告辛○○等其他被告年齡均是
    六、七十歲之老人，不識字也無法書寫自己姓名（筆錄均以按指印代替），實難
    認被告壬○○○有偽造之犯行。
  3.公訴人僅陳述被告癸○○本身為從事賣水生意之人，並不具有醫師資格，亦未參
    與被告壬○○○等人之疾病診療過程，其何以有專業能力判斷被告壬○○○等人
    符合殘廢給付之標準？況且被告癸○○亦自承向勞保單位拿申請單時，承辦人員
    都稱無法核准，則為何相同之殘廢給付申請書，只要經過被告子○○之手即可順
    利領得殘廢給付？被告癸○○只須將殘廢給付申請書加以輕鬆審查，即獲得優渥
    之報酬，甚且超過合格醫師看診之收入？被告等所辯，實與常理有違，殊難採信
    云云。惟並未提出同案被告癸○○與被告壬○○○等人間，有犯意聯絡及行為分
    擔之關聯性證據，供本院審酌，故難認被告壬○○○等人與共同被告癸○○間有
    共同正犯之關係。
  4.被告丙○○○部分，公訴人僅提出前述偽造之農民健康保險殘廢診斷書外，並未
    提出不詳姓名之人與被告丙○○○間，有犯意聯絡及行為分擔之關聯性證據，供
    本院審酌，故難認被告吳王與不詳姓名人間有共同正犯之關係。
  (三)綜上所述，公訴人所舉出之證據及指出證明之方法，並無從證明被告壬○○○等
    人有前述的犯罪事實，自難認被告壬○○○有共同行使偽造私文書及詐欺之罪責
  。被告壬○○○、辛○○、乙○○○、丁○○○○、己○○、庚○○、丑○○、
    卯○○○、午○○、戊○○○、寅○○、辰○○、丙○○○、巳○○均無罪。
    犯罪尚屬不能證明，自應為無罪之諭知。
三、適用的法律：
    刑事訴訟法第三百零一條第一項。
中      華      民      國      九十二      年      四    月    二十九  日
                                     臺灣屏東地方法院刑事第五庭
                                          法  官   羅森德
右正本證明與原本無異。
如不服本判決應於收受本判決後送達後十日內向本院提出上訴書狀，其未敘述上訴理
由者，並得於提起上訴後十日內向本院補提理由書狀（均須按他造當事人之人數附繕
本 ）「切勿逕送上級法院」
                                          書記官   劉音利
中      華      民      國      九十二      年      四    月    二十九  日


司法院資訊處製作；財團法人民間司法改革基金會備份。
